ACORDAO-COMPLETO-2435892

ACÓRDÃO 4999/2022 ATA 31/2022 - SEGUNDA CÂMARA

VISTOS, relatados e discutidos estes autos de Tomada de Contas Especial instaurada pelo então Ministério do Desenvolvimento Social e Combate à Fome, em razão da não comprovação da regular aplicação dos recursos repassados pela União por meio do Convênio 00213/2009, SIAFI 717264, firmado entre aquela pasta e o município de Santa Quitéria/CE, para apoiar a implantação de Feira Popular naquela municipalidade;
ACORDAM os Ministros do Tribunal de Contas da União, reunidos em Sessão da Segunda Câmara, diante das razões expostas pelo Relator, com fundamento nos arts. 1º, inciso I; 16, inciso III, alínea "c", 19 e 23, inciso III, da Lei 8.443/1992; c/c os arts. 1º, inciso I, 209, inciso III, 210 e 214, inciso III, alínea "a" do Regimento Interno, em:
9.1. julgar irregulares as contas de Francisco das Chagas Magalhães Mesquita e condená-lo ao pagamento das quantias a seguir especificadas, com a fixação do prazo de quinze dias, a contar da notificação, para comprovar, perante o Tribunal (art. 214, inciso III, alínea "a", do Regimento Interno) , o recolhimento da dívida aos cofres do Tesouro Nacional, atualizada monetariamente e acrescida dos juros de mora, calculados a partir das datas discriminadas, até a data do recolhimento, na forma prevista na legislação em vigor:
	Data da ocorrência
	Valor original (R$) 
	Tipo da parcela

	13/4/2010
	21.250,00
	Débito

	13/4/2010
	98.500,00
	Débito

	6/4/2011
	4.003,38
	Crédito

9.2. aplicar a Francisco das Chagas Magalhães Mesquita a multa prevista no art. 57 da Lei 8.443/1992, no valor de R$ 24.000,00 (vinte e quatro mil reais) , fixando-lhe o prazo de 15 (quinze) dias, a contar da notificação, para comprovar, perante o Tribunal (art. 214, inciso III, alínea "a", do Regimento Interno) , o recolhimento da dívida aos cofres do Tesouro Nacional, atualizada monetariamente desde a data deste Acórdão até a do efetivo recolhimento, se for paga após o vencimento, na forma prevista na legislação em vigor;
9.3. autorizar, desde logo, com fulcro no art. 28, inciso II, da Lei n. 8.443/1992, a cobrança judicial da dívida caso não atendida a notificação;
9.4. autorizar, desde logo, o pagamento da dívida do responsável em trinta e seis parcelas mensais e consecutivas, nos termos do art. 26 da Lei 8.443/1992 c/c o art. 217 do Regimento Interno, caso solicitado, fixando-lhe o prazo de quinze dias, a contar do recebimento da notificação, para comprovar perante o Tribunal o recolhimento da primeira parcela, e de trinta dias, a contar da parcela anterior, para comprovar o recolhimento das demais parcelas, com a incidência dos encargos legais devidos, na forma prevista na legislação em vigor;
9.5. alertar o responsável de que a falta de comprovação do recolhimento de qualquer parcela importará o vencimento antecipado do saldo devedor, nos termos do § 2º do art. 217 do Regimento Interno deste Tribunal; 
9.6. encaminhar cópia deste Acórdão, bem como do Relatório e do Voto que o fundamentam, ao Procurador-Chefe da Procuradoria da República no Estado do Ceará, nos termos do art. 16, § 3º da Lei 8.443/1992 c/c o art. 209, § 7º do Regimento Interno do TCU, para adoção das medidas que entender cabíveis.

TOMADA DE CONTAS ESPECIAL. TCE instaurada pelo(a) Secretaria Especial do Desenvolvimento Social em razão de Não comprovação da regular aplicação dos recursos repassados pela União, Convênio 00213/2009, firmado com o/a MINISTERIO DO DESENV. SOCIAL E COMBATE A FOME, Siafi/Siconv 717264, função ASSISTENCIA SOCIAL, que teve como objeto Este Projeto vem atender a uma demanda das famílias que desenvolvem Agricultura Familiar em Santa Quitéria-Ce, com a implantação de uma Feira a ser realizada duas vezes por semana no município de Santa Quitéria, atendendo diretamente 84 famílias. (nº da TCE no sistema: 1600/2018).

Segunda Câmara

Secretaria Especial do Desenvolvimento Social; Município de Santa Quitéria - CE.

3. Responsável: Francisco das Chagas Magalhães Mesquita (XXX.943.673-XX).

13.1. Ministros presentes: Bruno Dantas (Presidente), Augusto Nardes, Aroldo Cedraz (Relator) e Antonio Anastasia.
13.2. Ministro-Substituto presente: André Luís de Carvalho.

AROLDO CEDRAZ

Adoto como Relatório a instrução de mérito elaborada no âmbito da Secretaria de Controle Externo de Tomada de Contas Especial (peça 79) , cuja proposta de encaminhamento foi integralmente acolhida pelo corpo dirigente daquela unidade técnica (peças 80-81) e referendada pelo Ministério Público junto ao TCU (peça 82) :
INTRODUÇÃO
Cuidam os autos de tomada de contas especial instaurada pela Secretaria Especial do Desenvolvimento Social, em desfavor de Francisco das Chagas Magalhães Mesquita (CPF: XXX.943.673-XX) , em razão de não comprovação da regular aplicação dos recursos repassados pela União por meio do Convênio 00213/2009, registro Siafi 717264 (peça 10) , firmado entre o então Ministério do Desenvolvimento Social e Combate à Fome e o município de Santa Quitéria/CE, e que tinha por objeto o apoio à implantação de Feira Popular no Município de Santa Quitéria/CE, visando à comercialização da produção da agricultura familiar, para a melhoria da renda do produtor, maior disponibilidade de alimentos saudáveis e de baixo custo para a população e dinamização da economia local pela geração de empregos e maior circulação de mercadorias, além de aumentar o conhecimento técnico dos agricultores por meio da capacitação, fortalecendo seu potencial empreendedor.
HISTÓRICO
Em 20/6/2018, com fundamento na IN/TCU 71/2012, alterada pela IN/TCU 76/2016 e DN/TCU 155/2016, o dirigente da Secretaria Especial do Desenvolvimento Social autorizou a instauração da tomada de contas especial (peça 54) . O processo foi registrado no sistema e-TCE com o número 1600/2018.
O Convênio 00213/2009, registro Siafi 717264, foi firmado no valor de R$ 122.690,00, sendo R$ 119.750,00 à conta do concedente e R$ 2.940,00 referentes à contrapartida do convenente. Teve vigência de 29/12/2009 a 31/12/2010, com prazo para apresentação da prestação de contas em 31/3/2011. Os repasses efetivos da União totalizaram R$ 119.750,00 (peça 13) .
A prestação de contas e complementações enviadas foram analisadas por meio dos documentos constantes nas peças 5, 8, 28, 36, 41 e 45.
O fundamento para a instauração da Tomada de Contas Especial, conforme consignado na matriz de responsabilização elaborada pelo tomador de contas, foi a constatação da seguinte irregularidade: 
Deixar de apresentar a documentação completa e correta referente a prestação de contas, bem como deixar de comprovar a execução do objeto pactuado.
O responsável arrolado na fase interna foi devidamente comunicado e, diante da ausência de justificativas suficientes para elidir a irregularidade e da não devolução dos recursos, instaurou-se a tomada de contas especial.
No relatório (peça 64) , o tomador de contas concluiu que o prejuízo importaria no valor original de R$ 115.746,62, imputando-se a responsabilidade a Francisco das Chagas Magalhães Mesquita, Prefeito Municipal de Santa Quitéria/CE (Gestão 2009 a 08/10/2010) , no período de 1/1/2009 a 8/10/2010, na condição de gestor dos recursos. 
Em 21/2/2020, a Controladoria-Geral da União emitiu o relatório de auditoria (peça 66) , em concordância com o relatório do tomador de contas. O certificado de auditoria e o parecer do dirigente do órgão de controle interno concluíram pela irregularidade das presentes contas (peças 67 e 68) .
Em 31/3/2020, o ministro responsável pela área atestou haver tomado conhecimento das conclusões contidas no relatório e certificado de auditoria, bem como do parecer conclusivo do dirigente do órgão de controle interno, manifestando-se pela irregularidade das contas, e determinou o encaminhamento do processo ao Tribunal de Contas da União (peça 69) .
 Na instrução inicial (peça 72) , analisando-se os documentos nos autos, concluiu-se pela necessidade de realização de citação para as irregularidades abaixo: 
Irregularidade 1: não comprovação da execução física do objeto do convênio.
	Evidências da irregularidade: documentos técnicos presentes nas peças 13, 27, 28, 35, 36, 41 e 53.
	Normas infringidas: Art. 70, parágrafo único, da Constituição Federal de 1988; art. 93, do Decreto-lei 200, de 25 de fevereiro de 1967; art. 50, §3º, da Portaria Interministerial 127/2008, e  subcláusulas 2.2.9, 2.2.10 e 2.2.16 do Termo do Convênio.
	Débitos relacionados ao responsável Francisco das Chagas Magalhães Mesquita (CPF: XXX.943.673-XX) :
	Data de ocorrência
	Valor histórico (R$) 
	Identificador da parcela

	13/4/2010
	21.250,00
	D2

	13/4/2010
	98.500,00
	D1

	6/4/2011
	4.003,38
	C1

		Cofre credor: Tesouro Nacional.
		Responsável: Francisco das Chagas Magalhães Mesquita (CPF: XXX.943.673-XX) .
Conduta: nas parcelas D2, D1 - não comprovar a execução física do convênio, uma vez que restou demonstrado o não atendimento a 84 agricultores do município de Santa Quitéria/CE definidos no Plano de Trabalho, o sumiço de bens pertencentes ao convênio, quais sejam, um curral móvel, uma bicicleta cargueira, quatro balanças de 150 kg e lonas das barracas e ausência de controle na distribuição dos bens de consumo.
Nexo de causalidade: A não comprovação da execução física do objeto impediu a comprovação da regular aplicação dos recursos federais repassados no âmbito do  Convênio 213/2009, resultando em presunção de dano ao erário.
Culpabilidade: Não há excludentes de ilicitude, de culpabilidade e de punibilidade; é razoável supor que o responsável tinha consciência da ilicitude de sua conduta; era exigível conduta diversa da praticada, qual seja, comprovar a efetiva execução de todos os itens previstos no plano de trabalho. 
 Encaminhamento: citação.
 Em cumprimento ao pronunciamento da unidade (peça 74) , foi efetuada citação do responsável, nos moldes adiante:
 Francisco das Chagas Magalhães Mesquita - promovida a citação do responsável, conforme delineado adiante:
	Comunicação: Ofício 17103/2020 - Seproc (peça 76) 
Data da Expedição: 6/5/2020
Data da Ciência: 12/5/2020 (peça 77) 
Nome Recebedor: Ricardo José
Observação: Ofício enviado para o endereço do responsável, conforme pesquisa de endereço no sistema da Receita Federal.
Fim do prazo para a defesa: 27/5/2020
	
 Conforme Despacho de Conclusão das Comunicações Processuais (peça 78) , as providências inerentes às comunicações processuais foram concluídas. 
 Transcorrido o prazo regimental, o responsável Francisco das Chagas Magalhães Mesquita permaneceu silente, devendo ser considerado revel, nos termos do art. 12, §3º, da Lei 8.443/1992.
ANÁLISE DOS PRESSUPOSTOS DE PROCEDIBILIDADE DA IN/TCU 71/2012
Avaliação de Viabilidade do Exercício do Contraditório e Ampla Defesa
 Verifica-se que não houve o transcurso de mais de dez anos desde o fato gerador sem que tenha havido a notificação do responsável pela autoridade administrativa federal competente (art. 6º, inciso II, c/c art. 19 da IN/TCU 71/2012, modificada pela IN/TCU 76/2016) , uma vez que o fato gerador da irregularidade sancionada ocorreu em 13/4/2010, e o responsável foi notificado sobre a irregularidade pela autoridade administrativa competente conforme abaixo:
Francisco das Chagas Magalhães Mesquita, por meio do ofício acostado à peça 15, recebido em 28/3/2011, conforme AR (peça 16) .
Valor de Constituição da TCE 	
 Verifica-se, ainda, que o valor atualizado do débito apurado (sem juros) em 1/1/2017 é de R$ 179.869,05, portanto superior ao limite mínimo de R$ 100.000,00, na forma estabelecida conforme os arts. 6º, inciso I, e 19 da IN/TCU 71/2012, modificada pela IN/TCU 76/2016. 
OUTROS PROCESSOS/DÉBITOS NOS SISTEMAS DO TCU COM OS MESMOS RESPONSÁVEIS
 Informa-se que foi encontrado processo no Tribunal com o mesmo responsável:
	Responsável
	Processos

	Francisco das Chagas Magalhães Mesquita
	Processo 028.462/2010-6 (DEN, encerrado) , Processo 031.139/2010-8 (DEN, encerrado) , Processo 017.070/2010-4 (DEN, encerrado) , Processo 000.250/2011-2 (DEN, encerrado) , Processo 000.253/2011-1 (DEN, encerrado) , Processo 000.259/2011-0 (DEN, encerrado) , Processo 000.261/2011-4 (DEN, encerrado) , Processo 010.143/2012-2 (RI, encerrado) , Processo 006.269/2013-3 (TCE, aberto) , Processo 008.032/2015-7 (TCE, encerrado) , Processo 024.312/2015-0 (TCE, aberto) , Processo 025.493/2015-9 (TCE, encerrado) , Processo 000.393/2018-5 (CBEX, encerrado) , Processo 028.939/2018-2 (CBEX, encerrado) , Processo 028.940/2018-0 (CBEX, encerrado) e Processo 033.400/2019-9 (TCE, aberto) 

 A tomada de contas especial está, assim, devidamente constituída e em condição de ser instruída.
EXAME TÉCNICO
Da validade das notificações:
 Preliminarmente, cumpre tecer breves considerações sobre a forma como são realizadas as comunicações processuais no TCU. A esse respeito, destacam-se o art. 179, do Regimento Interno do TCU (Resolução 155, de 4/12/2002) e o art. 4º, inciso III, § 1º, da Resolução TCU 170, de 30 de junho de 2004, in verbis:
Art. 179. A citação, a audiência ou a notificação, bem como a comunicação de diligência, farse-ão:
I - mediante ciência da parte, efetivada por servidor designado, por meio eletrônico, fac-símile, telegrama ou qualquer outra forma, desde que fique confirmada inequivocamente a entrega da comunicação ao destinatário;
II - mediante carta registrada, com aviso de recebimento que comprove a entrega no endereço do destinatário;
III - por edital publicado no Diário Oficial da União, quando o seu destinatário não for localizado
 (...) 
Art. 3º As comunicações serão dirigidas ao responsável, ou ao interessado, ou ao dirigente de órgão ou entidade, ou ao representante legal ou ao procurador constituído nos autos, com poderes expressos no mandato para esse fim, por meio de:
I - correio eletrônico, fac-símile ou telegrama;
II - servidor designado;
III - carta registrada, com aviso de recebimento;
IV - edital publicado no Diário Oficial da União, quando o seu destinatário não for localizado, nas hipóteses em que seja necessário o exercício de defesa.
Art. 4º. Consideram-se entregues as comunicações:
I - efetivadas conforme disposto nos incisos I e II do artigo anterior, mediante confirmação da ciência do destinatário;
II - realizadas na forma prevista no inciso III do artigo anterior, com o retorno do aviso de recebimento, entregue comprovadamente no endereço do destinatário;
III - na data de publicação do edital no Diário Oficial da União, quando realizadas na forma prevista no inciso IV do artigo anterior.
§ 1º O endereço do destinatário deverá ser previamente confirmado mediante consulta aos sistemas disponíveis ao Tribunal ou a outros meios de informação, a qual deverá ser juntada ao respectivo processo.
 (...) 
 Bem se vê, portanto, que a validade da citação via postal não depende de que o aviso de recebimento seja assinado pelo próprio destinatário da comunicação, o que dispensa, no caso em tela, a entrega do AR em "mãos próprias". A exigência da norma é no sentido de o Tribunal verificar se a correspondência foi entregue no endereço correto, residindo aqui a necessidade de certeza inequívoca. 
 Não é outra a orientação da jurisprudência do TCU, conforme se verifica dos julgados a seguir transcritos:
São válidas as comunicações processuais entregues, mediante carta registrada, no endereço correto do responsável, não havendo necessidade de que o recebimento seja feito por ele próprio (Acórdão 3648/2013-TCU-Segunda Câmara, Relator Ministro JOSÉ JORGE) ;
É prescindível a entrega pessoal das comunicações pelo TCU, razão pela qual não há necessidade de que o aviso de recebimento seja assinado pelo próprio destinatário. Entregandose a correspondência no endereço correto do destinatário, presume-se o recebimento da citação. (Acórdão 1019/2008-TCU-Plenário, Relator Ministro BENJAMIN ZYMLER) ;
As comunicações do TCU, inclusive as citações, deverão ser realizadas mediante Aviso de Recebimento - AR, via Empresa Brasileira de Correios e Telégrafos, bastando para sua validade que se demonstre que a correspondência foi entregue no endereço correto. (Acórdão 1526/2007-TCU-Plenário, Relator Ministro AROLDO CEDRAZ) .
 A validade do critério de comunicação processual do TCU foi referendada pelo Supremo Tribunal Federal, nos termos do julgamento do MS-AgR 25.816/DF, por meio do qual se afirmou a desnecessidade da ciência pessoal do interessado, entendendo-se suficiente a comprovação da entrega do "AR" no endereço do destinatário:
Ementa: agravo regimental. Mandado de segurança. Desnecessidade de intimação pessoal das decisões do tribunal de contas da união. art. 179 do regimento interno do TCU. Intimação do ato impugnado por carta registrada, iniciado o prazo do art. 18 da lei nº 1.533/51 da data constante do aviso de recebimento. Decadência reconhecida. Agravo improvido.
O envio de carta registrada com aviso de recebimento está expressamente enumerado entre os meios de comunicação de que dispõe o Tribunal de Contas da União para proceder às suas intimações.
O inciso II do art. 179 do Regimento Interno do TCU é claro ao exigir apenas a comprovação da entrega no endereço do destinatário, bastando o aviso de recebimento simples. 
Da revelia do responsável Francisco das Chagas Magalhães Mesquita
 No caso vertente, a citação do responsável se deu e endereço proveniente da base de CPFs da Receita Federal,  sistema custodiado pelo TCU. A entrega do ofício citatório nesse endereço ficou comprovada.
 Nos processos do TCU, a revelia não leva à presunção de que seriam verdadeiras todas as imputações levantadas contra os responsáveis, diferentemente do que ocorre no processo civil, em que a revelia do réu opera a presunção da verdade dos fatos narrados pelo autor (Acórdão 1009/2018-TCU-Plenário, Relator: BRUNO DANTAS; 2369/2013 - TCU - Plenário, Relator: BENJAMIN ZYMLER e 2449/2013 - TCU - Plenário, Relator: BENJAMIN ZYMLER) . Dessa forma, a avaliação da responsabilidade do agente não pode prescindir da prova existente no processo ou para ele carreada. 
 Ao não apresentar sua defesa, o responsável deixou de produzir prova da regular aplicação dos recursos sob sua responsabilidade, em afronta às normas que impõem aos gestores públicos a obrigação legal de, sempre que demandados pelos órgãos de controle, apresentar os documentos que demonstrem a correta utilização das verbas públicas, a exemplo do contido no art. 93 do Decreto-Lei 200/1967: "Quem quer que utilize dinheiros públicos terá de justificar seu bom e regular emprego na conformidade das leis, regulamentos e normas emanadas das autoridades administrativas competentes." 
 Mesmo as alegações de defesa não sendo apresentadas, considerando o princípio da verdade real que rege esta Corte, procurou-se buscar, em manifestações do responsável na fase interna desta Tomada de Contas Especial, se havia algum argumento que pudesse ser aproveitado a seu favor. 
 Os argumentos apresentados na fase interna (peças 17, 33, 39, 51 e 52) não elidem as irregularidades apontadas.
 Em se tratando de processo em que a parte interessada não se manifestou acerca das irregularidades imputadas, não há elementos para que se possa efetivamente aferir e reconhecer a ocorrência de boa-fé na conduta do responsável, podendo este Tribunal, desde logo, proferir o julgamento de mérito pela irregularidade das contas, conforme os termos dos §§ 2º e 6º do art. 202 do Regimento Interno do TCU. (Acórdão 2064/2011-TCU-Primeira Câmara (relator: Ubiratan Aguiar) , 6.182/2011-TCU-1ª Câmara (relator: Weber de Oliveira) , 4.072/2010-TCU-1ª Câmara (Relator: Valmir Campelo) , 1.189/2009-TCU-1ª Câmara (Relator: Marcos Bemquerer) , 731/2008-TCU-Plenário (Relator: Aroldo Cedraz) .
 Dessa forma, o responsável Francisco das Chagas Magalhães Mesquita deve ser considerado revel, nos termos do art. 12, §3º, da Lei 8.443/1992, devendo as contas serem julgadas irregulares, condenando-o ao débito apurado e aplicando-lhe a multa prevista no art. 57 da Lei 8.443/1992.
Prescrição da Pretensão Punitiva
 Vale ressaltar que a pretensão punitiva do TCU, conforme Acórdão 1441/2016-TCU-Plenário, Relator: Benjamin Zymler, que uniformizou a jurisprudência acerca dessa questão, subordina-se ao prazo geral de prescrição indicado no art. 205 do Código Civil, que é de dez anos, contado da data de ocorrência da irregularidade sancionada, nos termos do art. 189 do Código Civil, sendo este prazo interrompido pelo ato que ordenar a citação, a audiência ou a oitiva do responsável.
 No caso em exame, não ocorreu a prescrição, uma vez que a irregularidade sancionada ocorreu em 13/4/2010, e o ato de ordenação da citação ocorreu em 8/4/2020 (peça 74) .
CONCLUSÃO
 Em face da análise promovida na seção "Exame Técnico", verifica-se que o responsável Francisco das Chagas Magalhães Mesquita não logrou comprovar a boa e regular aplicação dos recursos, instado a se manifestar, optou pelo silêncio, configurando a revelia, nos termos do §3º, do art. 12, da Lei 8.443/1992. Ademais, inexistem nos autos elementos que demonstrem a boa-fé do responsável ou a ocorrência de outras excludentes de culpabilidade.
 Verifica-se também que não houve a prescrição da pretensão punitiva, conforme análise já realizada.
 Tendo em vista que não constam dos autos elementos que permitam reconhecer a boa-fé do responsável, sugere-se que as suas contas sejam julgadas irregulares, nos termos do art. 202, § 6º, do Regimento Interno do TCU, com a imputação do débito atualizado monetariamente e acrescido de juros de mora, nos termos do art. 202, §1º do Regimento Interno do TCU, descontado o valor eventualmente recolhido.
 Por fim, como não houve elementos que pudessem modificar o entendimento acerca das irregularidades em apuração, mantém-se a matriz de responsabilização presente na peça 71.
PROPOSTA DE ENCAMINHAMENTO
 Diante do exposto, submetemos os autos à consideração superior, propondo ao Tribunal:
considerar revel o responsável Francisco das Chagas Magalhães Mesquita (CPF: XXX.943.673-XX) , para todos os efeitos, dando-se prosseguimento ao processo, com fulcro no art. 12, § 3º, da Lei 8.443/1992; 
julgar irregulares, nos termos dos arts. 1º, inciso I, 16, inciso III, alínea "c", da Lei 8.443/1992, c/c os arts. 19 e 23, inciso III, da mesma Lei, as contas do responsável Francisco das Chagas Magalhães Mesquita (CPF: XXX.943.673-XX) , condenando-o ao pagamento das importâncias a seguir especificadas, atualizadas monetariamente e acrescidas dos juros de mora, calculadas a partir das datas discriminadas até a data da efetiva quitação do débito, fixando-lhe o prazo de quinze dias, para que comprove, perante o Tribunal, o recolhimento das referidas quantias aos cofres do Tesouro Nacional, nos termos do art. 23, inciso III, alínea "a", da citada lei, c/c o art. 214, inciso III, alínea "a", do Regimento Interno do TCU.  
		Débitos relacionados ao responsável Francisco das Chagas Magalhães Mesquita (CPF: XXX.943.673-XX) :
	Data de ocorrência
	Valor histórico (R$) 
	Tipo da parcela

	13/4/2010
	21.250,00
	Débito

	13/4/2010
	98.500,00
	Débito

	6/4/2011
	4.003,38
	Crédito

					Valor atualizado do débito (com juros) em 17/8/2020: R$ 258.726,58
aplicar ao responsável Francisco das Chagas Magalhães Mesquita (CPF: XXX.943.673-XX) , a multa prevista no art. 57 da Lei 8.443/1992 c/c o art. 267 do Regimento Interno do TCU, fixando-lhe o prazo de quinze dias, a contar da notificação, para que comprove, perante o Tribunal (art. 214, III, alínea "a", do Regimento Interno do TCU) , o recolhimento da dívida aos cofres do Tesouro Nacional, atualizada monetariamente desde a data do acórdão que vier a ser proferido por este Tribunal até a do efetivo recolhimento, se pagas após o vencimento, na forma da legislação em vigor;
autorizar, desde logo, a cobrança judicial das dívidas, caso não atendidas a notificação, na forma do disposto no art. 28, inciso II, da Lei 8.443/1992;
autorizar também, desde logo, se requerido, com fundamento no art. 26, da Lei 8.443, de 1992, c/c o art. 217, §§ 1º e 2º do Regimento Interno do TCU, o parcelamento da dívida em até 36 parcelas, incidindo, sobre cada parcela, corrigida monetariamente, os correspondentes acréscimos legais, fixando-lhe o prazo de quinze dias, a contar do recebimento da notificação, para comprovar, perante o Tribunal, o recolhimento da primeira parcela, e de trinta dias, a contar da parcela anterior, para comprovar os recolhimentos das demais parcelas, devendo incidir, sobre cada valor mensal, atualizado monetariamente, os juros de mora devidos, no caso do débito, na forma prevista na legislação em vigor, alertando o responsável de que a falta de comprovação do recolhimento de qualquer parcela importará o vencimento antecipado do saldo devedor, nos termos do § 2º do art. 217 do Regimento Interno deste Tribunal; 
remeter cópia do acórdão que vier a ser prolatado pelo Tribunal, ao Procurador-Chefe da Procuradoria da República no Estado do Ceará, nos termos do art. 209, § 7º, do Regimento Interno/TCU, para ajuizamento das ações cabíveis, informando-lhe que o inteiro teor da deliberação pode ser consultado no endereço http://www.tcu.gov.br/acordaos; e
enviar cópia do Acórdão que vier a ser proferido à Secretaria Especial do Desenvolvimento Social e ao responsável, para ciência, informando que a presente deliberação, acompanhada do Relatório e do Voto que a fundamenta, está disponível para a consulta no endereço www.tcu.gov.br/acordaos, além de esclarecer que, caso requerido, o TCU poderá fornecer sem custos as correspondentes cópias, de forma impressa.
	É o Relatório.

não há.

Procurador Marinus Eduardo De Vries Marsico.

TOMADA DE CONTAS ESPECIAL. CONVÊNIO. IMPLANTAÇÃO DE FEIRA POPULAR. NÃO COMPROVAÇÃO DA EXECUÇÃO FÍSICA DO OBJETO. CITAÇÃO. REVELIA. CONTAS IRREGULARES. DÉBITO. MULTA.

TOMADA DE CONTAS ESPECIAL (TCE)

Secretaria de Controle Externo de Tomada de Contas Especial (SecexTCE).

Conforme consignado no Relatório precedente, esta Tomada de Contas Especial foi instaurada pelo então Ministério do Desenvolvimento Social e Combate à Fome, em desfavor de Francisco das Chagas Magalhães Mesquita, ex-Prefeito do município de Santa Quitéria/CE, no período de 1/1/2009 a 8/10/2010, em razão da não comprovação da regular aplicação dos recursos repassados pela União por meio do Convênio 00213/2009, SIAFI 717264, firmado entre aquela pasta e o município de Santa Quitéria/CE, para apoiar a implantação de Feira Popular naquela municipalidade, no valor de R$ 122.690,00, dos quais R$ 2.940,00 referiam-se à contrapartida e R$ 119.750,00 foram efetivamente repassados pelo concedente, com vigência estipulada para o período de 29/12/2009 a 31/12/2010 e prazo para prestação de contas até 31/3/2011 (peça 10, p. 4; peça 11; peça 13) .
2.	A prestação de contas do referido projeto foi reprovada pelo Ministério do Desenvolvimento Social e Combate à Fome, em razão da não comprovação do cumprimento do objeto pactuado (peça 41, p. 14-15, peça 45, p. 3, peça 53, p. 3, peça 54) .
3.	De posse desses elementos, o Ministério do Desenvolvimento Social e Combate à Fome autuou a presente TCE e, após as devidas notificações, sem que houvesse resposta do responsável, o Relatório do Tomador de Contas concluiu pela existência de débito relativo à totalidade dos valores repassados, subtraindo-se o valor de R$ 4.003,38, devolvido pelo convenente em 6/4/2011, em razão da não execução do objeto pactuado, e imputou responsabilidade a Francisco das Chagas Magalhães Mesquita (peça 64, p. 5-7) .
4. 	No mesmo sentido, foram o Relatório e o Certificado de Auditoria, além do Parecer da Secretaria Federal de Controle Interno da Controladoria-Geral da União, dos quais o Ministro da Pasta foi devidamente cientificado (peças 66-69) .
5.	No âmbito do TCU, a instrução constante à peça 72 concluiu pela não comprovação da execução física do objeto do convênio, razão pela qual o supramencionado responsável foi citado pela totalidade dos valores repassados, descontado o valor devolvido.
6. 	Considero que o exame dos elementos do processo foi adequadamente realizado pela Unidade Técnica, que contou ainda com a concordância integral do Parquet especializado que atua junto a esta Corte, podendo ser acolhido como minhas próprias razões de decidir.
7.	Regulamente citado (peças 76-77) , Francisco das Chagas Magalhães Mesquita não apresentou alegações de defesa nem recolheu o débito a ele atribuído, configurando-se a revelia de que trata o art. 12, § 3º, da Lei 8.443/1992. Dessa forma, a Unidade Técnica deu prosseguimento ao exame do processo, conforme autorizado pelo mencionado dispositivo legal.
8.	Considerando que não há nestes autos comprovação de que o objeto do convênio tenha sido efetivamente cumprido e que não houve recolhimento do débito pelo responsável, não há outro encaminhamento a ser dado ao presente processo que não julgar irregulares as contas de Francisco das Chagas Magalhães Mesquita, com fulcro nos arts. 1º, inciso I, 16, inciso III, alínea "c", 19 e 23, inciso III, da Lei 8.443/1992 e nos arts. 1º, inciso I, 209, inciso III, 210 e 214, inciso III, do Regimento Interno desta Corte e condená-lo ao pagamento do débito apurado, devidamente atualizado a partir da data da efetiva disponibilização dos recursos, descontando-se as devoluções.
9. 	Considero, ainda, apropriado aplicar a Francisco das Chagas Magalhães Mesquita a multa individual, conforme previsão dos arts. 19, caput, in fine, e 57 da Lei 8.443/1992, e do art. 267 do Regimento Interno, cujo valor, em face do montante atualizado do débito, fixo em R$ 24.000,00 (vinte e quatro mil reais) .
  	Ante o exposto, VOTO no sentido de que o Tribunal adote a deliberação que ora submeto à apreciação deste Colegiado.
TCU, Sala das Sessões, em 6 de setembro de 2022.
AROLDO CEDRAZ 
Relator